臺灣臺中地方法院刑事判決
110年度訴字第297號
公  訴  人  臺灣臺中地方檢察署檢察官
被      告  陳秀君


上列被告因偽造文書案件，經檢察官提起公訴（108年度偵字第2
9704號），本院判決如下：
    主    文
陳秀君犯行使偽造私文書罪，共參罪，各處有期徒刑貳月，如易
科罰金，均以新臺幣壹仟元折算壹日。應執行有期徒刑肆月，如
易科罰金，以新臺幣壹仟元折算壹日。如附表所示之偽造署名參
枚均沒收。
    犯罪事實
一、陳秀君與沈稚鈞原為夫妻關係(雙方於民國107年9月1日經法
    院裁判離婚)，其於106年10月16日以沈稚鈞(起訴書誤載為
    陳稚鈞）曾與他人有通姦行為，向本院提起離婚訴訟，訴請
    裁判離婚，經本院以106年度司家調字第1347號受理2人之離
    婚事件，於該案審理前之調解程序中，本院分別於如附表編
    號1至3所示時間送達調解通知書，通知沈稚鈞於106年11月1
    6日、同年12月7日及同年12月21日到庭調解，詎陳秀君明知
    寄送與沈稚鈞之調解通知書所附之送達證書上已註明「陳秀
    君請勿代收 可寄存送達」等文字，竟基於行使偽造私文書
    之犯意，未經沈稚鈞之同意或授權，分別於如附表編號1至3
    所示之送達證書上，在「送達方法」欄中之「本人」欄處打
    勾，並偽簽「沈稚鈞」署名後，用以表示如附表編號1至3所
    示之傳票已由沈稚鈞本人收送，而偽造屬私文書性質之送達
    證書各1份，交付郵務人員寄回本院以行使，均足以生損害
    於沈稚鈞本人及本院對訴訟文書送達之正確性。
二、案經沈稚鈞委任黃邦哲律師、劉喜律師訴由臺灣臺中地方檢
    察署檢察官偵查起訴。 
    理    由
一、本判決所引用被告陳秀君以外之人於審判外之陳述，檢察官
    、被告於本院審理時均未爭執其證據能力，且迄至言詞辯論
    終結前亦未聲明異議，本院審酌上開證據資料製作時之情況
    ，尚無違法不當及證明力明顯過低之瑕疵，認為以之作為證
    據應屬適當，依刑事訴訟法第159條之5規定，均有證據能力
    。其餘認定本案犯罪事實之非供述證據，查無違反法定程序
    取得之情，依刑事訴訟法第158條之4規定反面解釋，亦具證
    據能力。
二、認定犯罪事實所憑之證據及理由
    訊據被告固坦承確有在如附表編號1至3所示之送達證書上，
    在「送達方法」欄中之「本人」欄位，簽署告訴人「沈稚鈞
    」之姓名後，交付郵務人員寄回本院之事實，然矢口否認有
    何行使偽造私文書犯行，辯稱：我們家的信都是伊收的，伊
    不是故意，不知道不能代收，郵務人員已知道伊不是沈稚鈞
    還讓伊代收，伊代收如附表編號1至3所示之送達證書，都是
    郵務人員叫伊簽的，「本人」不是伊勾選的，連簽在哪也是
    郵務人員說的，伊代收如附表編號1至3所示之送達證書，並
    沒有對沈稚鈞造成損害云云，經查：
㈠、被告於前揭時間向本院提起離婚訴訟，訴請裁判離婚，經本
    院以106年度司家調字第1374號受理，並分別於如附表編號1
    至3所示之時間將調解通知書送達，由被告於如附表編號1至
    3所示之送達證書上，在「送達方法」欄中之「本人」欄位
    ，偽簽「沈稚鈞」署名後，交付郵務人員寄回本院之事實，
    業據被告坦承在卷，復經證人沈稚鈞於偵查及本院審理時證
    述明確（見他卷第83頁，本院卷第65頁、第67至71頁），並
    有如附表「卷證出處」欄所示之證據等附卷可稽，是此部分
    之事實，首堪認定。
㈡、按訴訟程序中，法院訴訟文書之收領人在送達證書上簽名、
    蓋章或捺指印，係證明其確已收受該項文書之用意表示。又
    送達證書乃表示收領訴訟文書送達之證明，雖證書內容由送
    達人制作，但應由受送達人簽名蓋章或捺指印，以證明送達
    ，為法律規定之文書，其冒名簽收或蓋用偽造印章以示簽收
    ，仍屬偽造私文書（最高法院70年台上字第5782號判決、81
    年度台上字第5900號判決意旨參照）。是被告未經沈稚鈞之
    同意或授權，冒用沈稚鈞名義，在如附表編號1至3所示送達
    證書，於送達方法之本人欄位偽簽「沈稚鈞」之署名，以表
    示各該次送達之傳票係由沈稚鈞本人收受之意思，隨即將各
    該送達證書執還進行郵務送達之郵務人員送回與本院以行使
    ，自該當於偽造私文書復持以行使之構成要件。
㈢、被告所辯不足採之理由
 1、被告雖辯稱：我們家的信都是伊收的，伊不是故意的，不知
    道不能代收，郵務人員知道伊不是沈稚鈞還讓伊代收，伊代
    收如附表編號1至3所示之送達證書，都是郵務人員叫伊簽的
    ，「本人」不是伊勾選的，連簽在哪也是郵務人員說的云云
    ，然被告於偵查時先供稱：如附表編號1至3所示之「沈稚鈞
    」簽名不確定是伊簽的，伊反而覺得是沈稚鈞的筆跡云云(
    見他卷第83頁)，嗣於本院審理時改稱：伊當天簽收2份，1
    份是簽自己的名字，1份是簽沈稚鈞的名字，郵務人員叫伊
    簽名代收云云(見本院卷第63頁)，復又辯稱：如附表編號1
    至3所示之送達證書上送達方法之「本人」欄不是伊勾選，
    連簽在哪也是郵務人員說的云云(見本院卷第143至144頁)，
    其前後供述不一，已有可疑，復據證人沈稚鈞於本院審理時
    證述：伊沒有同意被告代收信件等語(見本院卷第69頁)，可
    徵沈稚鈞並未同意被告收受如附表編號1至3所示之訴訟文書
    ，再者，如附表編號1至3所示之送達證書上已註明「陳秀君
    請勿代收 可寄存送達」之文字，被告為智識正常之成年人
    ，自難諉為不知，卻分別於如附表編號1至3所示時間，於前
    開通知人為沈稚鈞之送達證書上本人欄位偽簽沈稚鈞之署名
    ，以表彰沈稚鈞本人收受該等文件，實難謂其未有行使偽造
    私文書之犯意，被告隨訴訟程度進行不斷變更說法，甚至將
    責任推諉於郵務人員，顯見被告所辯，僅係卸責之詞，不足
    採信。
 2、被告復辯稱：伊代收如附表編號1至3所示之送達證書，並沒
    有對沈稚鈞造成損害云云，惟刑法分則偽造文書罪章，不論
    偽造公文書、私文書或登載不實、使登載不實，以足生損害
    於公眾或他人為成立要件，所謂足生損害，係指他人有可受
    法律保護之利益，因此遭受損害或有受損害之虞而言，不以
    實際發生損害為要件；而所謂損害，亦不以經濟上之損害為
    限，即民事、刑事或行政上之損害亦皆屬之（最高法院50年
    台上字第1268號判決、49年台非字第18號判決、43年台上字
    第387號判決、107年度台上字第3038號判決意旨參照）。據
    證人沈稚鈞於本院審理時證述：被告是事後才拿調解通知書
    給伊，伊才知道被告代簽伊名字，且被告沒有跟伊說有收到
    法院的信，叫伊去架上看等語(見本院卷第69至71頁)，並有
    本院家事報到單、電話紀錄表各1份在卷可稽(見本院卷第11
    7頁、第103頁)，足證沈稚鈞確實因未接獲調解通知，故未
    能到庭進行調解，且被告所為，確實讓本院誤認如附表編號
    1至3所示之調解通知書已由沈稚鈞收受且均合法送達，進而
    影響本院民事案件進行訴訟程序之法律效果，自足生損害於
    沈稚鈞法律上之權益，及本院對訴訟文書送達之正確性，尚
    不因沈稚鈞於事後離婚事件之訴訟審理程序有到庭進行言詞
    辯論，或嗣經法院裁判離婚，即謂沈稚鈞並無損失，故被告
    上開辯稱，洵不足採。
㈣、綜上所述，被告上開所辯要屬卸責之詞，不足採信。本案事 
    證明確，被告上開犯行均堪以認定，應依法論科。
三、論罪科刑
㈠、核被告就如附表編號1至3所為，均係犯刑法第216條、第210
    條之行使偽造私文書罪，被告各次偽造署名之行為，應為偽
    造私文書之階段行為，而其偽造私文書後復持以行使，偽造
    之低度行為應為行使之高度行為所吸收，均不另論罪。
㈡、被告所犯上開3罪，犯意各別，行為各自獨立，應分論併罰之
    。
㈢、爰審酌被告前無犯罪前科，此有其臺灣高等法院被告前案紀
    錄表可稽，素行良好，明知不得代沈稚鈞收受司法文書，竟
    擅自偽簽沈稚鈞之署名而偽造如附表編號1至3所示之私文書
    ，足生損害於沈稚鈞及本院，復考量被告始終否認犯行，迄
    今復未與沈稚鈞和解及賠償損害，犯後態度無從為其有利之
    考量，兼衡其自述之智識程度、家庭經濟及生活狀況(見本
    院卷第145頁)等一切情狀，分別量處如主文所示之刑，並諭
    知易科罰金之折算標準，並定其應執行刑及諭知易科罰金之
    折算標準。
四、沒收
    被告偽造之如附表編號1至3所示之送達證書，均已因行使而
    送回本院，已非被告所有之物，爰不予宣告沒收；惟其上偽
    造之「沈稚鈞」署名3枚，不問屬於犯人與否，均應依刑法
    第219條規定宣告沒收。
據上論斷，應依刑事訴訟法第299條第1項前段，刑法第216條、
第210條、第41條第1項前段、第51條第5款、第219條，判決如主
文。
本案經檢察官鄭仙杏提起公訴，檢察官李濂、何建寬到庭執行職
務。
中　　華　　民　　國　　111 　年　　 1　　月　　12　　日
                  刑事第十五庭  審判長法  官  簡佩珺
　　　　　　　　　                    法  官  鄭咏欣
　　　　　　　　　                    法  官  張雅涵
以上正本證明與原本無異。
如不服本判決應於收受判決後20日內向本院提出上訴書狀，並應
敘述具體理由；其未敘述上訴理由者，應於上訴期間屆滿後20日
內向本院補提理由書（均須按他造當事人之人數附繕本）「切勿
逕送上級法院」。
告訴人或被害人如不服判決，應備理由具狀向檢察官請求上訴，
上訴期間之計算，以檢察官收受判決正本之日起算。
                                      書記官  曾惠雅
中　　華　　民　　國　　111　年　　1　    月　　12  　日
附錄本案論罪科刑法條
中華民國刑法第216條
（行使偽造變造或登載不實之文書罪）
行使第210條至第215條之文書者，依偽造、變造文書或登載不實
事項或使登載不實事項之規定處斷。

中華民國刑法第210條
（偽造變造私文書罪）
偽造、變造私文書，足以生損害於公眾或他人者，處5年以下有
期徒刑。

附表
編號 文件名稱 偽造之署名 卷證出處 1. 於106年10月25日送達之本院調解通知書送達證書「本人」欄。 偽造「沈稚鈞」之署名1枚。 他卷第67頁 2. 於106年11月13日送達之本院調解通知書送達證書「本人」欄。 偽造「沈稚鈞」之署名1枚。 他卷第97頁 3. 於106年11月24日送達之本院調解通知書送達證書「本人」欄。 偽造「沈稚鈞」之署名1枚。 他卷第69頁